臺灣臺南地方法院交通事件裁定　　　　 93年度交聲字第605號
移送機關　交通部公路總局嘉義區監理所麻豆監理站
受處分人
即異議人　甲○○
上列受處分人因違反道路交通管理處罰條例案件，對於交通部公
路總局嘉義區監理所麻豆監理站民國93年10月20日所為之裁決處
分（處分案號：麻監裁罰字第裁75－M00000000號)，聲明異議，
本院裁定如下：
    主  文
異議駁回。
    理  由
一、聲明異議意旨略以：受處分人即異議人甲○○於民國93年8
    月26日12時58分許，駕駛車牌號碼TL－5971號自小客車，行
    經速限70公里之台八十四線東向141公里處時，遭警攔停，
    告知異議人行駛之時速已達82公里（測速距離為428點7公尺
    ），超過速限70公里，並當場開單舉發。然該路段有多個交
    叉路口，並有多輛汽車併行，交通隊僅以測速器所測得之82
    公里時速數字，就命異議人簽名認錯，而該測速器又無法證
    明該超速數字為異議人之車輛。又該警車並非正大光明停在
    台八十四線快速道路路旁執行取締任務，而是躲在另一條通
    往豐里村落之小道路上，且該警車被安全島所種樹木檔住，
    亦未開啟警示燈，來車根本看不到前方有警車，係交通隊不
    法偷拍。從而，異議人不服原裁處，而提起本件異議。
二、按汽車駕駛人，行車速度，超過規定之最高時速者，處新台
    幣1千2百元以上2千4百元以下罰鍰；並予記違規點數1點；
    道路交通管理處罰條例第40條第1項、第63條第1項第1款分
    別定有明文。
三、經查：
  (一)本件受處分人即異議人甲○○於93年8月26日12時58分許，
    駕駛車牌號碼TL－5971號自小客車，行經速限70公里之台八
    十四線東向141公里處時，為警以雷射測速器測獲該自小客
    車之行車時速高達82公里，已超速12公里，經警攔停並告知
    其違規事實，且當場出示雷射槍測速器鎖定之時速數據予異
    議人觀看，而有違反道路速限管制規定之違規事實，有台南
    縣警察局南縣警交字第M00000000號舉發違反道路交通管理
    事件通知單1紙、及台南縣警察局93年9月24日南縣警交字第
    0930064731號函等附卷可稽。
  (二)證人即執行勤務舉發本違規事件之員警許重益於本院調查時
    到庭具結證稱：「（本件是否你告發的，情形如何？）是我
    告發的，當時我是在台八十四線東向141公里處與王銘宏在
    該處執行交通稽查勤務，當時是由王銘宏以雷射槍點測行經
    該處的車輛，而我也在該處與王銘宏一起觀看行經該處的車
    輛，當時王銘宏點測到異議人的自小客車有超速之情形，該
    處限速是70，異議人的時速是82公里，王銘宏即示意異議人
    的車輛停車，該車停車後，我們即告知異議人違規的事由，
    並由我開單舉發，當時並沒有表示任何的意見，我開完單並
    交給異議人簽名後就開車離開。我們取締違規的雷射槍是一
    對一的，瞄準某一部車子點測後，就鎖定該部車子的速度，
    所以我們不可能測到別人的速度而攔異議人的車子」等語。
    又異議人亦坦承有為警在右揭時、地當場攔停，員警並有出
    示雷射槍測速器鎖定之數據供其觀看之事實。且參諸執勤警
    員係依法執行公務，與異議人並不相識，素無怨隙，苟非實
    情，自無須恣意誣攀之理；況警員執行公務本身即受行政懲
    處責任之監督，到庭具結作證更以刑罰擔保其真實性，應無
    甘冒行政懲處及刑法偽證罪責任而刻意誣陷之必要，應可信
    賴警員許重益前開陳證為真實。
　(三)異議人雖辯稱：該路段有多個交叉路口，且有多輛汽車併行
    ，僅以測速器上之數字係無法證明是異議人超速，即測速器
    之超速數字無法證明為伊之車輛云云。惟按交通勤務警察或
    依法令執行交通稽查任務人員，開單舉發違反道路交通管理
    處罰條例所列之違規事實，經公路主管機關或警察機關所為
    之裁決處罰，本質上為行政處分，係公務員基於職務上權力
    ，依法就特定之具體事件所為，並具有公法上效果之單方行
    政行為。而根據公務員為公法上行為具有公信力之原則，該
    行政處分當可被推定為真正，且其據以依法處分之事實認定
    ，亦應可推定為正確無誤，故本此公信原則，立法者乃賦予
    行政機關違反道路交通事件統一裁罰基準及處理細則等相關
    規定，使交通勤務警察或依法令執行交通稽查任務人員得當
    機處分，以達成維護交通秩序及公共安全之行政目的。反之
    ，若謂公務員之一切行政行為，均需預留充分之證據，以證
    明其所認定之事實為真，則國家行政勢必受到相當程度之阻
    礙，而且相關行政目的亦難以順利達成，故刑事訴訟法中就
    犯罪證據有關之規定，與屬於行政秩序罰之交通違規裁罰本
    旨不相符合之部分，自不在得以準用之列。從而，交通違規
    行政爭訟之舉證責任原理，應非如刑事案件中，必須超越任
    何合理懷疑，始可為有罪判決之嚴格證明程度，而係應與民
    事訴訟之舉證責任原理相類似，亦即，基本上應就行政機關
    與人民所各自主張有利於己之事實，分配其應盡之舉證責任
    ，而非逕予適用刑事訴訟法上之「無罪推定」原則，此觀諸
    行政訴訟法第136條，規定行政訴訟程序準用民事訴訟法第2
    77條舉證責任分配原則之立法意旨，即可明瞭。查原裁決機
    關交通部公路總局嘉義區監理所麻豆監理站，裁決異議人甲
    ○○駕駛車輛超速行駛，乃引據舉發單為證。而舉發本件違
    規事件之台南縣警察局員警許重益，就本件如何查獲並舉發
    之經過，亦於本院調查時到庭陳證無訛，已如前述，且本件
    取締當時所使用之雷射槍測速器，均經原廠檢驗合格始得出
    廠，此有台南縣警察局93年9月24日南縣警交字第093006473
    1號函在卷可參，故其測速結果應可採信。又異議人並未就
    該車未超速之主張，提供任何可資調查之事證，以佐證其所
    辯之內容，且經核亦無任何證據，足資證明本件執勤警員確
    有捏造事實違法取締之情事，故證人許重益警員本其維護交
    通秩序及行車安全等職責所為之本件交通違規舉發，自應受
    到合法、正確之推定。是異議人前開所辯，顯係避責之詞，
    自無可採。從而，異議人於右述時、地，駕駛汽車，有行車
    速度超過規定之最高時速之違規行為，應可認定。
  (四)另異議人辯稱：員警並非正大光明在台八十四線快速道路路
    旁執行取締任務，而是躲在另一條通往豐里村落之小道路上
    ，且該警車被安全島所種樹木檔住，亦未開啟警示燈，來車
    根本看不到前方有警車，係不法偷拍云云。然查，「‧‧經
    查該路段係屬四線車道有劃設快、慢車道線，本局站立於路
    肩執行超速違規稽查，警用巡車並緊靠道路右側停放，未妨
    礙交通，員警攔停稽查交通違規地點並無不當，且無以隱藏
    方式執勤‧‧」，此有台南縣警察局93年9月24日南縣警交
    字第0930064731號函在卷可稽；且員警既在『道路上』執行
    交通稽查勤務，尚難僅以「來車根本看不到警車」即認員警
    有『不法偷拍』之不當行為。依上，本件員警執行交通稽查
    勤務尚無執行方法不當之情事。是異議人所辯尚不足採。
四、綜上所述，本件受處分人即異議人甲○○於上開時、地，駕
    駛前述自小客車，行經最高速限70公里之台八十四線東向14
    1公里處時，其行車速度為82公里，有行車速度超過規定之
    最高時速之違規行為，既堪認定，則原處分機關即交通部公
    路總局嘉義區監理所麻豆監理站據此並引用道路交通管理處
    罰條例第40條第1項及第63條第1項第1款等規定，並參酌違
    反道路交通管理事件統一裁罰標準表之相關內容，裁處異議
    人罰鍰新台幣1千7百元，並記違規點數1點，於法並無違誤
    。從而，本件異議人異議為無理由，應予駁回。
五、據上論斷，應依道路交通案件處理辦法第19條，裁定如主文
    。
中 　　華　 　民　　　國　  94 　年　　3   月　   24　日
                      臺灣臺南地方法院交通法庭
                          法　官    洪  榮  家
以上正本證明與原本無異。
如不服本裁定，應於收受送達後5日內向本院提出抗告狀。（應
附繕本）
　　　　　　　　　　　　　書記官    陳  志  德
中　　華　　民　　國　　94　　年　　3 　　月　　25　　日
